【裁判字號】    99,交訴,132
【裁判日期】    990914
【裁判案由】    公共危險
【裁判全文】
臺灣板橋地方法院刑事判決             99年度交訴字第132號
公  訴  人  臺灣板橋地方法院檢察署檢察官
被      告  陳清祥
上列被告因公共危險案件，經檢察官提起公訴（99年度偵字第
10697號），本院判決如下：
    主  文
陳清祥無罪。
    理  由
一、公訴意旨略以：被告陳清祥於民國99年2 月24日下午4 時30
    分許，駕駛車號291-DER 號普通重型機車沿台北縣蘆洲市○
    ○路由西往東行駛，行經臺北縣蘆洲市○○路105 巷口時，
    本應注意車前狀況，隨時採取必要之安全措施，且依當時情
    況，並無不能注意之情事，竟疏未注意，不慎與前方同向由
    甲○○所騎乘之911-BGY 號普通重型機車發生碰撞，致甲○
    ○人車倒地，受有左手腕、左肘擦挫傷及右足多處擦傷之傷
    害（過失傷害部分未據告訴），詎被告明知肇事並致甲○○
    受傷，竟萌生肇事逃逸之犯意，未對甲○○施以必要之救護
    或留下聯絡方式，旋即駕車逃逸。因認被告涉犯刑法第185
    條之4 之肇事逃逸罪嫌云云。
二、按犯罪事實應依證據認定之，無證據不得認定犯罪事實，又
    不能證明被告犯罪者，應諭知無罪判決，刑事訴訟法第154
    條第2項 、第301 條第1 項分別定有明文。雖認定犯罪事實
    所憑之證據，不以直接證據為限，間接證據亦包括在內，但
    無論直接或間接證據，其為訴訟上之證明，須達於通常一般
    人均不致有所懷疑，而得確信其為真實之程度，始得據為有
    罪之認定，最高法院著有76年臺上字第4986號判例可資參照
    。又檢察官就被告犯罪事實，應負舉證責任，並指出證明方
    法，刑事訴訟法第161 條第1 項定有明文。因此，檢察官對
    於起訴之犯罪事實，應負提出證據及說服之實質舉證責任。
    倘其所提出之證據，不足為被告有罪之積極證明，或其闡明
    之證明方法，無從說服法官以形成被告有罪之心證，基於無
    罪推定之原則，自應為被告無罪判決之諭知（最高法院92年
    台上字第128 號判例意旨參照）。又按刑法第185 條之4 之
    肇事逃逸罪，其客觀構成要件為行為人駕駛動力交通工具肇
    事，且致人死傷而逃逸，主觀要件則須行為人對致人死傷之
    事實有所認識，並進而決意擅自逃離肇事現場，始足當之（
    最高法院99年臺上字第4714號、97年度臺上字第4456號判決
    意旨參考）。
三、公訴人認被告涉犯過失傷害及肇事逃逸罪嫌，無非以證人即
    告訴人甲○○於警詢及偵查時之指述、證人李家慶之證詞，
    及卷附之新光吳火獅紀念醫院診斷證明書1 份、道路交通事
    故現場圖1 件、道路交通事故調查報告表(一)、(二)、現場及車
    輛照片12張等證據，為其論述之依據。訊據被告承認：99年
    9 月24日下午4 時30分許，伊騎乘機車於上述時、地與甲○
    ○發生車禍，甲○○因此受有左手腕、左肘擦挫傷及右足多
    處擦傷等傷害，嗣伊離開現場前往就醫時，並未先詢問甲○
    ○能否離去等情不諱，惟堅詞否認有何公訴人所指犯行，辯
    稱：車禍後伊有先問甲○○有沒有事，甲○○說要打電話給
    她先生，伊因自己也有受傷，血流不止，才去鄰近診所就醫
    ，並請住在附近的同事李家德返回現場查看情況，伊之機車
    也留在現場，並未逃逸等語。
四、經查：
  (一)被告於99年2 月24日下午4 時30分許，騎乘車號291-DER 號
    普通重型機車沿臺北縣蘆洲市○○路由西往東行駛，行經復
    興路與復興路105 巷巷口時，與由甲○○所騎乘、自復興路
    105 巷巷口左轉復興路，欲往環提大道方向行駛之911-BGY
    號普通重型機車發生碰撞，甲○○因此受有左手腕、左肘擦
    挫傷及右足多處擦傷等傷害之事實，業據被告自承在卷，核
    與證人即告訴人甲○○於警詢、偵查中證述之情節相符，並
    有新光吳火獅紀念醫院診斷證明書1 份、道路交通事故現場
    圖1 件、道路交通事故調查報告表(一)、(二)、現場及車輛照片
    12張等證據在卷可稽（偵卷第17頁至第26頁、第31頁），堪
    予認定。起訴書犯罪事實欄記載甲○○騎乘機車行駛於被告
    同向前方云云，容有錯誤，核先敘明。
  (二)證人即被告友人李家德於偵查中，業已具結證稱：99年2 月
    24日被告有打電話告訴伊發生車禍，要伊到現場，被告有提
    及甲○○說要等她先生來，故伊先送被告去看醫生，後來被
    告又叫伊返回現場查看狀況，但現場僅剩被告之機車，所以
    伊才離去，後來伊有幫被告詢問由何分局受理報案等語明確
    （見偵查卷第54頁），而被告因本次車禍亦受有腦震盪、上
    唇撕裂傷、右眼框瘀血併鼻出血等傷害，且其所騎乘之291-
    DER 號普通重型機車在車禍發生後，確實遺留現場，並未騎
    走乙節，另有趙國雄診所診斷證明書1 紙及現場照片5 張在
    卷可稽（見偵查卷第24頁至第26頁、第32頁），足認被告辯
    稱：伊係因本身受傷需要就醫，故先離開，但機車仍留在現
    場，就診後也有拜託李家德返回現場查看乙節，乃信而有徵
    ，堪予採信。被告既意在就醫，且已拜託友人返回現場查看
    、處理，又將機車留放現場，顯已留下相當線索足供承辦員
    警追查其身分，則縱使被告離去前未知會告訴人，亦不能據
    此即逕認其主觀上係為逃逸。檢察官起訴書記載「被告旋即
    駕車逃逸」云云，亦有誤會。
  (三)再者，證人即告訴人甲○○於偵查中雖證稱：伊有跟被告說
    很痛、站不起來等情，惟被告所受之傷害乃上唇撕裂傷、右
    眼眶瘀血併鼻出血等外傷，較諸於甲○○所受之手、足等處
    擦挫傷，衡情較有即刻就醫之必要，再對照證人甲○○於偵
    查中供陳：「（今年2 月間發生車禍，對方有無下車察看？
    ）有，對方有問我有沒有怎樣，…。」、「我有看到對方有
    受傷，但我自己都顧不了了，…。」之情節以觀，益徵被告
    於車禍發生後，並非立即逃逸無蹤，亦非對甲○○之傷勢毫
    不聞問，則其在自身亦受有明顯外傷亟待處理之情形下，先
    行前往就醫，實難認主觀上有何肇事逃逸之犯意可言。
五、綜上所述，公訴人所舉證據，尚不足以證明被告有何肇事逃
    逸之情事，本院復查無其他積極證據足認被告有公訴人所指
    之肇事逃逸犯行，不能證明被告犯罪，揆諸首揭說明，即應
    諭知被告無罪之判決。
據上論斷，應依刑事訴訟法第301條第1項，判決如主文。
本案經檢察官賴建如到庭執行職務。
中    華    民    國    99    年    9    月    14    日
                  交通法庭  審判長法  官  樊季康
                                  法  官  徐子涵
                                  法  官  劉元斐
上列正本證明與原本無異。
如不服本判決，應於判決送達後10日內敘明上訴理由，向本院提
出上訴狀 (應附繕本) ，上訴於臺灣高等法院。其未敘述上訴理
由者，應於上訴期間屆滿後20日內向本院補提理由書「切勿逕送
上級法院」。
                                  書記官  陳金鳳
中    華    民    國    99    年    9    月    17     日

司法院資訊處製作；財團法人民間司法改革基金會備份。
